【裁判字號】    90,簡上,123
【裁判日期】    901212
【裁判案由】    違反就業服務法
【裁判全文】
臺灣桃園地方法院刑事判決                          九十年度簡上字第一二三號
    上  訴  人
    即  被  告  甲○○
                乙○○
右列上訴人因違反就業服務法案件，不服本院桃園簡易庭中華民國九十年五月二日八
十九年度桃簡字第七一九號第一審判決（聲請簡易處刑案號：八十九年度偵字第二八
三四號）提起上訴，本院管轄第二審之合議庭判決如左：
    主  文
原判決撤銷。
甲○○、乙○○均無罪。
    理  由
一、本件聲請簡易判決處刑意旨略以：被告甲○○係桃園縣龜山鄉○○街一二一號三
    元便當店之負責人，明知未經許可不得聘僱他人所申請聘僱之外國人，竟於民國
    八十九年一月初起，以每月新台幣一萬五千元之代價，聘僱由乙○○合法申請引
    進之菲律賓籍外國勞工MENDOZA ARNUFLA MARIMON，至三元便當店從事包便當及
    清潔工作；乙○○亦明知以其名義聘僱之外國人不得為他人工作，竟為幫甲○○
    解決便當店人手不足之問題，而將該外國勞工轉換至三元便當店工作。嗣於八十
    九年一月二十七日十三時五分許，在上開工作地點，為警當場查獲。案經桃園縣
    警察局龜山分局報請臺灣桃園地方法院檢察署檢察官偵查起訴，因認被告甲○○
    違反就業服務法第五十三條第三款，被告乙○○違反同法條第二款，均應依同法
    第五十八條第一項前段論處。
二、犯罪事實應依證據認定之，無證據不得推定其犯罪事實。又不能證明被告犯罪者
    ，應諭知無罪之判決，刑事訴訟法第一百五十四條、第三百零一條第一項分別定
    有明文。又事實之認定，應憑證據，如未能發現相當證據，或證據不足以證明，
    自不能以推測或擬制之方法，為裁判基礎（最高法院四十年台上字第八六號判例
    參照）；且認定犯罪事實所憑之證據，雖不以直接證據為限，間接證據亦包括在
    內，然而無論直接證據或間接證據，其為訴訟上之證明，須於通常一般之人均不
    致有所懷疑，而得確信其為真實之程度者，始得據為有罪之認定，倘其證明尚未
    達到此一程度，而有合理之懷疑存在而無從使事實審法院得有罪之確信時，即應
    由法院為諭知被告無罪之判決（最高法院七十六年台上字第四九八六號判例參照
    ）。本件檢察官認被告涉犯前揭罪名係以右揭犯罪事實業據被告乙○○供承不諱
    ，核與證人即查獲外勞MENDOZA ARNUFLA MARIMON之證述情節相符等為其主要論
    據。訊據被告乙○○固坦承確自八十九年一月初起，即將其原以監護工名義申請
    聘僱之菲律賓籍勞工MENDOZA ARNUFLA MARIMON 使至三元便當店從事便當包裝及
    清潔工作等事實不諱，惟辯稱：三元便當店為伊與被告甲○○夫妻所共同經營，
    該菲籍勞工雖在該便當店工作，但其薪資仍由其支付，且無額外之給付等語，被
    告甲○○辯稱：伊並未僱用該外勞，伊配偶始為三元便當店之負責人等語。
三、經查：被告甲○○、乙○○為配偶關係，二人在桃園縣龜山鄉○○街一二一號經
    營三元便當店乙節，業據被告二人供承在卷，並有以被告乙○○名義簽定之房屋
    租賃契約書一份在卷可稽，按被告二人所經營者，既為一般便當餐飲生意，小本
    事業，夫妻協力經營，事所多有，被告二人辯稱三元便當店為其夫妻一同經營等
    語，應可採信，又被告二人並無約定以分別財產制為其夫妻財產制，亦據被告二
    人供承在卷，則三元便當店既為被告甲○○、乙○○夫妻合力經營，渠等復未為
    夫妻分別財產制之約定，則被告二人經營三元便當店外觀上雖為二人，然於經濟
    生活層面上則較近於一人，被告乙○○使其原以監護工名義申請聘僱之菲律賓籍
    勞工MENDOZA ARNUFLA MARIMON至三元便當店從事便當包裝及清潔等工作，就被
    告乙○○而言，該外勞應仍屬為被告乙○○工作，僅其工作內容逾越原申請許可
    之範圍而已，此與一般為「他人」工作可明確區分該「他人」者，尚屬有別。又
    該名外勞既係被告乙○○使其至三元便當店工作，被告甲○○基於夫妻經濟生活
    共同體，自無另行聘僱而給付額外薪資予該名外勞薪資之必要，易言之，其主觀
    上無聘僱該名外勞之意，應可確定，被告甲○○辯稱無聘僱等語，與事理相符，
    應可採信，因之，被告乙○○使該名外勞至三元便當店工作，雖係指派所聘僱之
    外國人從事申請許可以外之工作，而有違反就業服務法第五十三條第四款之規定
    （依同法第六十二條第一項規定應處以行政罰），惟尚難認被告乙○○有以本人
    名義聘僱外國人為「他人」工作之可言，而被告甲○○亦無未經許可聘僱「他人
    」所申請聘僱之外國人之可言，此外，復無其他積極證據足認被告有檢察官所指
    違反就業服務法第五十三條第二、三款之犯行，原審未察，遽以論罪科刑，即有
    未合，被告上訴意旨指摘原判決不當，為有理由，應由本院將原判決撤銷，另諭
    知被告即上訴人甲○○、乙○○無罪之判決，以免冤抑。
據上論斷，應依刑事訴訟法第四百五十二條、第四百五十五條之一第三項、第三百六
十九條第一項前段、第三百六十四條、第三百零一條第一項前段，判決如主文。
本案經檢察官錢明婉到庭執行職務
中      華      民      國      九十        年    十二    月    十二    日
                                  臺灣桃園地方法院刑事第一庭
                                      審判長法官  吳  爭  奇
                                            法官  胡  芷  瑜
                                            法官  黃  斯  偉
右正本證明與原本無異
如不服本判決書應於送達後十日內向本院提出上訴狀
                                        書記官    薛  淑  玲
中      華      民      國      九十        年    十二    月    十四    日


司法院資訊處製作；財團法人民間司法改革基金會備份。
